【裁判字號】    89,台上,4312
【裁判日期】    890720
【裁判案由】    違反毒品危害防制條例
【裁判全文】
最高法院刑事判決                              八十九年度台上字第四三一二號
    上  訴  人  甲○○
右上訴人因違反毒品危害防制條例案件，不服台灣高等法院中華民國八十九年三月十
五日第二審更審判決（八十八年度重上更(三)字第二五八號，起訴案號：台灣板橋地方
法院檢察署八十二年度偵字第一七二二三、二○三七六號），提起上訴，本院判決如
左：
    主  文
上訴駁回。
    理  由
按刑事訴訟法第三百七十七條規定，上訴於第三審法院，非以判決違背法令為理由，
不得為之。是提起第三審上訴，應以原判決違背法令為理由，係屬法定要件。如果上
訴理由狀並未依據卷內訴訟資料，具體指摘原判決不適用何種法則或如何適用不當，
或所指摘原判決違法情事，顯與法律規定得為第三審上訴理由之違法情形，不相適合
時，均應認其上訴為違背法律上之程式，予以駁回。本件上訴人甲○○上訴意旨略稱
：原判決對於上訴人起意意圖販賣而持有安非他命，並無任何證據足資佐證，理由亦
未說明意圖販賣之時間、地點及證據，顯有理由矛盾之違法。又查原判決認定上訴人
購入之時間為民國八十二年二月，而查獲之時間為八十二年十月，苟有販賣之事實與
意圖早應已出賣殆盡，豈能留存六月之久，且就查獲物品觀之，亦無大量分裝小包之
事實，原判決認定與證據資料不符。又原審以扣案之安非他命之數量、天平、塑膠袋
為認定之基礎，然扣案之安非他命純係吸食之用，且數量之多寡與是否供販賣之用係
屬二事，原審以日常適用之天平，家用塑膠袋，認定上訴人意圖販賣，有理由矛盾之
違法云云。
惟查原判決依憑上訴人及另一共犯吳嗣哲之自白、現場查扣如原判決附表一所示物品
（下稱附表者，均指原判決附表），而扣案附表一(一)1.之之結晶體部分：該等結晶
體有三小包，經送法務部調查局複驗結果，均含有甲基安非他命，驗餘淨重為一‧九
七公克（包裝重○‧六八公克），有該局八十六年四月二十八日陸字第八六○二八
一二○號檢驗通知書可稽（見上更(二)卷第一一六至一二三頁）。扣案附表一(一)1.之
之結晶粉末部分：該等結晶粉末一小包，警局雖註記為「潘他唑新」，然經第一審送
請行政院衛生署藥物食品檢驗局鑑驗結果，含有甲基安非他命（原檢體含包裝重○‧
九七公克，驗餘含包裝重○‧九六三公克），亦有該局八十三年五月五日藥檢壹字第
八三○三五一一號函並附檢驗成績書在卷足佐（見第一審卷(三)第三二至三四頁）。扣
案附表一(一)2.之結晶體部分：該等結晶體有四小包，經送法務部調查局複驗結果，
均含有甲基安非他命，驗餘淨重為一‧八五公克（包裝重○‧八九公克），有該局八
十六年四月二十八日陸字第八六○二八一一九號檢驗通知書可稽（見上更(二)卷第一
一六至一二三頁），台灣高等法院檢察署刑案紀錄簡覆表等證據資料，資以認定上訴
人於七十七年間，因賭博案件，經台灣板橋地方法院判處有期徒刑七月，罰金五千元
，如易服勞役以三十元折算一日，於七十七年四月二十一日判決確定，嗣依中華民國
七十七年罪犯減刑條例裁定減為有期徒刑三月又十五日，如易科罰金以三十元折算一
日，罰金二千五百元，如易服勞役以三十元折算一日確定，於七十七年九月二十九日
准予易科罰金執行完畢，仍不知悔悟。其明知安非他命業經行政院衛生署於七十九年
十月九日公告列為麻醉藥品管理條例管理之化學合成麻醉藥品，於同年月十一日生效
，不得非法持有、拖打、吸用、販賣，竟與吳嗣哲（第一審法院通緝中，另結）基於
共同吸用化學合成麻醉藥品安非他命之犯意聯絡，於八十二年二月中旬，在台北縣中
和市○○街四之一號二樓向一綽號「大胖」之不詳姓名者以保濟丸裝每瓶新台幣（下
同）八百元之價格，購入安非他命五十瓶自行吸用，嗣二人除供自己吸用外，竟共同
以意圖販賣之意而非法持有之犯意，在台北縣中和市○○街四之一號二樓以天平、法
碼、小瓢根、空塑膠袋欲加以分裝為小包，意圖販賣，經警於附表一(一)之1.、2.所示
時、地，查獲上訴人、吳嗣哲，並扣得如附表一(一)1.之、、、、，(一)2.之
所示之安非他命、天平、法碼、小瓢根及空塑膠袋等物之事實，因而撤銷第一審關
於吸用化學合成麻醉藥品部分不當之判決，改判論處上訴人共同意圖販賣而非法持有
化學合成麻醉藥品罪刑（累犯），對於上訴人辯稱扣案之安非他命係供其自己吸用云
云，及辯稱扣案之天平係其七十年間販賣鈕扣所用並提出身分證職業欄上載「遠東鈕
扣行負責人」等字樣乙節，認非可採，或不足為有利之證據，在判決內詳予指駁。對
於公訴意旨另以上訴人於八十二年十月六日晚間十時四十五分許，在台北縣中和市○
○街四之一號二樓住處為警查獲化學合成麻醉藥品潘他挫新（速賜康）一包淨重二‧
三公克，認上訴人另涉犯麻醉藥品管理條例第十三條之一第二項第五款之非法持有化
學合成麻醉藥品罪嫌部分，因公訴人所謂之「潘他挫新」之白色透明結晶物經送請行
政院衛生署藥物食品檢驗局鑑驗結果，實係化學合成麻醉藥品安非他命，含包裝原重
○‧九七○公克，鑑驗耗用○‧○○七公克，剩餘○‧九六三公克（即附表一編號1.
所示之物），有該局八十三年五月五日藥檢壹字第八三○三五一一號檢驗成績書附卷
可稽，其所非法持有之化學合成麻醉藥品應為安非他命而非潘他挫新（速賜康），公
訴意旨對此容有誤會。然其所犯非法持有安非他命之低度行為，已為意圖販賣非法持
有安非他命之高度行為所吸收，不另論罪。又公訴意旨以（八十二年度偵字第二○三
七六號部分）：上訴人向台南縣柳營鄉綽號「跛腳忠」之姓名年籍不詳之男子販入安
非他命一大包，價格十二萬元，有連續販賣安非他命之犯行部分，經將公訴意旨中所
稱之安非他命一大包，經送請行政院衛生署藥物食品檢驗局鑑驗結果，並非安非他命
而係麻黃素，有上開八十三年五月五日藥檢壹字第八三○三五一一號檢驗成績書附卷
可稽。原審前審（更二審）再檢具檢體送請法務部調查局檢驗，亦係麻黃素，驗餘淨
重二四九‧九七公克，復有該局八十六年四月二十八日陸字第八六○二八一二六號
檢驗通知書可憑。上訴人於警訊時已供述該大包安非他命有刺鼻的辛辣味，所以一直
沒有分裝。查麻黃素雖為製造安非他命原料之一種，但究非麻醉藥品，上訴人又非製
造安非他命者，其單純受騙販入麻黃素，誤為安非他命麻醉藥品，此部分尚不構成犯
罪，至警局移送一大包之重量與檢驗單位有異，當以檢驗單位所稱之重量為準，又該
次查扣之安非他命驗餘淨重僅○‧一三公克，數量甚微，應認僅供自行吸用，與意圖
販賣而持有無關，因公訴人認與前揭有罪部分，有連續犯裁判上一罪關係，亦不另為
無罪之諭知。均在判決內加以說明。對於移送併辦之八十五年度偵緝字第四五六號、
偵字第二四一二二號、偵字第一二二八○號、八十三年度偵字第一八四七八號、八十
六年度偵字第三五四三號及台灣南投地方法院檢察署八十六年度偵字第七九七號部分
，因與論罪科刑部分，或無裁判上一罪關係，或另案已判決，均無從併辦，亦在理由
加以明，所為論，核與卷證資料相符，從形式上觀察，並無違背法令之情形。按
認事採證係屬事實審法院之職權，苟無違背證據法則，自不能指為違法。查上訴人與
共犯吳嗣哲分別於八十二年十月六日二十二時四十五分、翌日三時五十分，在原判決
附表一(一)之1.、(一)之2.所示地點為警查獲如附表一所示之物，其安非他命數量不少，
且扣案之天平除法碼外，尚有裝安非他命之特製小瓢根及九百餘個預備裝安非他命之
新空塑膠袋，原判決因而認扣案之安非他命除供自己非法吸用外，尚足以證明上訴人
有意圖販賣而非法持有之行為，已詳述其依憑之證據及理由，核與證據法則並無違背
，並無上訴意旨所指違背法令之情形，為原審認事採證職權之適法行使，不能指為違
法，上訴意旨徒憑己意任意指摘原判決違法，顯與法律規定得為第三審上訴理由之違
法情形，不相適合，應認其上訴違背法律上之程式，予以駁回。
據上論結，應依刑事訴訟法第三百九十五條前段，判決如主文。
中      華      民      國    八十九    年      七      月     二十     日
                              最高法院刑事第十一庭
                                  審判長法官  莊  登  照
                                        法官  洪  明  輝
                                        法官  蔡  清  遊
                                        法官  黃  一  鑫
                                        法官  林  秀  夫
      右正本證明與原本無異
                                              書  記  官
中      華      民      國    八十九    年      七      月    二十六    日


司法院資訊處製作；財團法人民間司法改革基金會備份。
